臺灣基隆地方法院民事裁定
110年度消債更字第19號
聲  請  人
即  債務人  周建仁  


上列當事人聲請消費者債務清理事件，本院裁定如下：
    主  文
聲請人甲○○自中華民國一百一十年五月十日下午五時起開始更生
程序。
命司法事務官進行本件更生程序。
    理  由
一、按為使負債務之消費者得依消費者債務清理條例（下稱債清
    條例）所定程序清理債務，以調整其與債權人及其他利害關
    係人之權利義務關係，保障債權人之公平受償，謀求消費者
    經濟生活之更生及社會經濟之健全發展，特制定債清條例（
    參見債清條例第1條）。次按債務人不能清償債務或有不能
    清償之虞者，得依債清條例所定更生或清算程序，清理其債
    務；債務人無擔保或無優先權之「本金及利息」債務總額未
    逾新臺幣（下同）12,000,000元者，於法院裁定開始清算程
    序或宣告破產前，得向法院聲請更生；債務人對於金融機構
    負債務者，在聲請更生或清算前，應向最大債權金融機構請
    求協商債務清償方案，或向其住、居所地之法院或鄉、鎮、
    市、區調解委員會聲請債務清理之調解；自債務人提出協商
    請求之翌日起，逾30日不開始協商，或自開始協商之翌日起
    逾90日協商不成立，債務人得逕向法院聲請更生或清算，債
    清條例第3條、第42條第1項、第151條第1項、第153條定有
    明文。而依債清條例第2條第1項、第2項規定，債清條例所
    稱消費者，指五年內未從事營業活動或從事營業額平均每月
    200,000元以下之小規模營業活動之自然人。準此，五年內
    未從事營業活動或從事營業額平均每月200,000元以下之小
    規模營業活動之自然人，倘有不能清償債務或有不能清償債
    務之虞，且客觀上並無濫用更生或清算程序之情事者，自應
    使其藉由債清條例所定程序清理債務。第按法院開始更生程
    序之裁定，應載明其年、月、日、時，並即時發生效力；法
    院開始更生或清算程序後，得命司法事務官進行更生或清算
    程序，必要時得選任律師、會計師或其他適當之自然人或法
    人一人為監督人或管理人，債清條例第45條第1項、第16條
    第1項規定甚明。
二、聲請意旨略以：
　　聲請人即債務人前向新北市瑞芳區調解委員會聲請債務清理
    之調解（民國109年度民調字第8號），惟與債權人協商不成
    。考量聲請人現今收入扣除每月之必要支出，已有不能清償
    債務之情形，因聲請人無擔保或無優先權之債務總額未逾12
    ,000,000元，且未經法院裁定開始清算程序或宣告破產，爰
    依法向本院聲請更生等語。
三、經查：
  ㈠聲請人主張其於本件聲請前五年俱未從事營業活動，復未經
    法院裁定開始清算程序或宣告破產，尤以本件無擔保或無優
    先權之債務總額未逾12,000,000元，且其雖向新北市瑞芳區
    調解委員會聲請債務清理之調解（109年度民調字第8號），
    惟與債權人協商不成等情節，業據提出與其主張相符之財產
    及收入狀況說明書、債權人清冊、調解不成立證明書、全國
    財產稅總歸戶財產查詢清單、107、108年度綜合所得稅各類
    所得資料清單、存摺影本、勞工保險被保險人投保資料表、
    戶籍謄本、財團法人金融聯合徵信中心當事人綜合信用報告
    －債務清理條例前置協商專用債權人清冊、財團法人金融聯
    合徵信中心當事人綜合信用報告等件為證，並據本院職權向
    新北市○○區○○○○000○○○○○○0號消費者債務清理調解事件案卷
    核閱無訛，堪信聲請人關此主張俱為真實。從而，本件聲請
    首即核與債清條例第2條第1項、第3條、第42條第1項、第15
    1條之程序要件相符；準此，本院所應次予評估者，當屬衡
    諸聲請人目前之全部收支暨其財產狀況，聲請人究否已不能
    維持人性尊嚴之最低生活條件，而有「不能清償債務或有不
    能清償之虞」等情形。
  ㈡聲請人現今究否不能維持人性尊嚴之最低生活條件，而有「
    不能清償債務或有不能清償之虞」等情形：
　⒈本件截至債權人因本院通知而陳報債權額之時止，聲請人「
    無擔保或無優先權之『本金及利息債務』」，累計已達11,442
    ,152元（按：參酌債清條例第42條第1項之立法理由，本院
    評估聲請人有無「不能清償債務或有不能清償之虞」，僅計
    列債權人之「本金及利息債務」，不併算債權人主張之違約
    金或其他費用）。此有債權人經本院通知而提出之陳報紙本
    存卷為憑。
  ⒉聲請人現今名下並無可供變現換價之土地、房屋，此業據聲
    請人向本院司法事務官提出全國財產稅總歸戶財產查詢清單
    為證，而可認聲請人現今已無足可抵充前揭債務之相當財產
    。
  ⒊聲請人最近三個月之平均收入，每月大約48,512元（按：為
    免本件計算基礎就債權人失之過苛，聲請人向公司支借而遭
    公司逕列歸扣之部分，亦應一併列入聲請人之收入範圍，故
    聲請人每月收入約48,512元），此亦有聲請人提出之薪資單
    影本在卷可參。
  ⒋聲請人主張其尚須扶養母親1人、未成年子女2人，亦據提出
    與其主張相符之戶籍謄本、親屬系統表為證；本院參酌聲請
    人之陳報內容（聲請人敘載其母親之扶養義務人為1名），
    並斟酌未成年子女依法應由父、母共同扶養，爰就聲請人母
    親之扶養義務人計列為1名、就其未成年子女之扶養義務人
    計列為2名。
  ⒌債清條例第64條之2第1項、第2項規定，「債務人必要生活費
    用，以最近一年衛生福利部或直轄市政府所公告當地區每人
    每月最低生活費一點二倍定之。」「受扶養者之必要生活費
    用，準用第1項規定計算基準數額，並依債務人依法應負擔
    扶養義務之比例認定之。」考量聲請人與母親、未成年子女
    ，均係住居於新北市，參酌衛生福利部公告之110年度新北
    市每人每月最低生活費，係15,600元，故聲請人每月之必要
    支出，至少應為56,160元（計算式：15,600元×1.2＋15,600
    元×1.2＋15,600元×1.2×2÷2＝56,160元）。
  ⒍承前，聲請人無擔保或無優先權之「本金及利息債務」，累
    計已達1,442,152元，且就令暫置迄今仍不斷衍生累增之利
    息數額不論，因聲請人每月必要性支出（56,160元）已逾其
    每月所得支配之收入（48,512元），故聲請人客觀上顯然已
    無清償旨揭債務之餘裕，互核勾稽上情以觀，堪認聲請人客
    觀上確有不能清償債務之虞，而有藉助更生制度調整其與債
    權人間之權利義務關係俾重建其經濟生活之必要。
四、綜上所述，聲請人為五年內俱未從事營業活動之一般消費者
    ，復未經法院裁定開始清算程序或宣告破產，尤以本件無擔
    保或無優先權之「本金及利息債務」總額未逾12,000,000元
    ，且其曾向最大債權金融機構請求協商無果，此外，衡諸聲
    請人目前之全部收支暨其財產狀況，聲請人已不能維持人性
    尊嚴之最低生活條件，而有不能清償債務之虞，兼之本件查
    無債清條例第6條第3項、第8條或第46條各款所定應駁回更
    生聲請之事由存在，則其本件更生聲請，自屬有據，並應准
    許。又聲請人於更生程序開始後，應另行提出足以為債權人
    會議可決或經法院認為公允之更生方案以供採擇，俾免更生
    程序進行至應行清算之程度（債清條例第61條規定參看），
    而本院司法事務官於進行更生程序、協助聲請人提出更生方
    案時，亦應注意酌留聲請人生活上應變所需之費用，並依社
    會常情衡量聲請人之償債能力，依此協助債務人擬定公允之
    更生方案，期與債清條例重建債務人經濟生活之立法目的相
    合。
五、依債清條例第45條第1 項、第16條第1 項，裁定如主文。
中　　華　　民　　國　　110 　年　　5 　　月　　10　　日
                  民事庭法  官   王慧惠
以上正本係照原本作成。　　　　　　　　　   
本件裁定不得抗告。
中　　華　　民　　國　　110 　年　　5 　　月　　10　　日
                        書記官   姚安儒